臺灣高等法院高雄分院刑事判決　　　　　　　　　　九十年度上易字第二一五八號
　　上　訴　人
　　即　被　告　乙○○
　　選任辯護人　單文程律師
右上訴人因傷害案件，不服臺灣高雄地方法院九十年度易字第二五七九號，中華民國
九十年十月三十一日第一審判決（起訴案號：臺灣高雄地方法院檢察署九十年度偵字
第九五一二號）提起上訴，本院判決如左：
    主  文
原判決撤銷。
乙○○無罪。
    理  由
一、公訴意旨略以：被告乙○○因甲○○積欠其債務未償，且避不見面，致其心生不
    滿。乙○○竟基於傷害之犯意，於民國八十九年十一月十三日下午六時許，在高
    雄市○○街六十四號前，持球棒與甲○○互毆，致甲○○受有左臉顳部、左顴骨
    部位、右下眼瞼、額頭處瘀青血腫及左膝部擦傷之傷害，因認被告涉有刑法第二
    百七十七條第一項之普通傷害罪嫌。
二、公訴人認被告涉有普通傷害罪嫌，無非以：（一）被告乙○○於檢察官偵訊中坦
    承有於公訴意旨所指之時、地毆打甲○○一情不諱，核與告訴人甲○○指訴情節
    大致相符，復有惠德醫院之診斷證明書一紙附卷可稽。（二）被告乙○○雖前均
    否認有何傷害犯行，惟經檢察官當庭提示其與台灣高雄地方法院八十九年度感訓
    裁字第八十一號案件中自陳有與告訴人甲○○發生扭打之筆錄後，及供稱有與告
    訴人發生扭打之事實不諱，嗣復辯稱未毆打告訴人，顯見其供詞前後反覆，所辯
    不足採信等語為其論據。
三、訊據被告乙○○固不否認有與告訴人甲○○發生扭打之事實，惟堅決否認有何傷
    害甲○○之犯行，辯稱：當天伊跟劉益民經過高雄市○○路○段某處大樓，在樓
    下碰到甲○○的女朋友，劉益民問她甲○○現在何處，二人繼而起爭執，劉益民
    先出手打了該女子的臉部，後來該女子以機車大鎖回擊，機車大鎖上的鑰匙便掉
    在地上，劉益民便把該鑰匙撿起來，嗣車行途中，即接到甲○○打手機給劉益民
    ，並約在摸魚泡沫紅茶店見面，伊跟劉益民於下午六時許到該泡沫紅茶店，下車
    後劉益民與甲○○在車前談，伊站在車尾，之後甲○○往車尾走，即有一部白色
    轎車要撞伊，並有五、六個人手持球棒打伊，伊後來與甲○○也有發生扭打，但
    其他人一直打伊，嗣為警方據報到現場將我送到阮外科就醫，伊與甲○○發生扭
    打是因為當時有很多人打伊，情急之下所做的反擊，是基於正當防衛所為的等語
    。
四、按對於現在不法之侵害，而出於防衛自己權利之行為，不罰。刑法第二十三條第
    一項前段定有明文。經查：
（一）本件告訴人甲○○固指述被告乙○○與伊有債務關係存在，致被告心生不滿，
      被告乃基於傷害之犯意，與案外人劉益民聯絡好，由劉益民以電話約伊在高雄
      市○○街六十四號前的泡沫茶坊見面，伊便與好友許獎麟開車前往，豈料到達
      現場與劉益民碰面時，即見乙○○夥同不詳姓名之成年男子十多人，手持棍棒
      衝向伊，追打伊，伊便極力掙脫，逃往許獎麟汽車停靠處，當一跳進車內時，
      乙○○等人便將汽車團團圍住不放，打傷伊，致伊受有左臉顳部、左顴骨部位
      、右下眼瞼、額頭處瘀青血腫及左膝部擦傷之傷害，且將該車車窗、擋風玻璃
      破壞、毀損，幸經許獎麟開車離開，始未再受害等情。證人許獎麟偵審證述情
      節雖亦與告訴人指訴情節大致相符；惟被告所辯係伊與劉益民於上揭時地，受
      被告、許獎麟夥同五、六名男子持棍棒毆打，劉益民駕車逃逸等情，亦據證人
      劉益民於警、偵訊時證述明確。是本案告訴人與被告所辯分別有證人許獎麟、
      劉益民證述而各執一端。
（二）惟觀之被告所受之傷，依卷附阮綜合醫院驗傷診斷書記載，被告受有左髕骨骨
      折、左下肢二×０．四×０．五公分撕裂傷、左側第七肋骨骨折、右下肢一．
      五×０．三×０．五公分撕裂傷、前額０．五×０．二×０．五公分撕裂傷、
      腹部瘀傷、右上肢淤青、右手肘一．二×０．三×０．五公分撕裂傷，而告訴
      人所受之傷則為左臉顳部、左顴骨部位、右下眼瞼、額頭處瘀青血腫及左膝部
      擦傷，此亦有惠德醫院診斷證明書在卷可憑；相互比較以觀，顯見被告所受之
      傷害顯較告訴人之傷害為嚴重許多，再者證人林洋德醫師於原審八十九年感裁
      字第八一號案件審理中證述，被告所受前開傷勢，傷勢分佈地域較廣，故受傷
      的機制來自多方，且被告應有以手抵擋之態勢存在。而反觀告訴人所受之傷，
      則除左膝部擦傷外，均集中於頭部，故由證人林洋德醫師前開證詞，以及被告
      、告訴人所受傷勢研析，應以被告所辯係遭多人毆打，與其傷勢分佈範圍、及
      受傷嚴重程度吻合，至於告訴人所述，若其真遭被告及其他十多人持棍棒毆打
      ，傷勢當不致於集中於頭部，是告訴人指訴受傷過程，即非無疑。
（三）再證人即當天在現場販賣黑輪之攤販陳景銘亦證稱：「當天有來二台轎車，約
      來六、七人，有拿了幾根球棒下來，他們就先把球棒藏於旁邊樹下，後來乙○
      ○出現後，其中有人說打死他，那群人就拿球棒追打他，打後就走了！」、「
      有一台車要追撞他，後來乙○○躲於郵筒旁邊。」、「問：當時庭上之甲○○
      、許獎麟有無在場？我對甲○○印象較深刻。」等語（見高雄地方法院檢察署
      九十年度調偵字第三九二號偵察卷），均核與乙○○之前開辯詞相符，綜上各
      情參互以觀，足見乙○○所辯應屬可採。
（四）本案係被告遭受告訴人夥同五、六人持棍棒毆打，如前所述，雖被告亦有與告
      訴人扭打，惟被告係先受告訴人夥同五、六人圍打，始與告訴人扭打，此亦據
      被告於原審前開感訓案件中，供稱「：：我下車後是站在車尾，劉益民與甲○
      ○是站在車頭談事情，只談了五、六分鐘，後來甲○○往車尾走，就有一部喜
      美的車撞上來：：後來一堆人打上來，我後來與甲○○也有扭打，但其他的人
      一直打我，後來是警察據報到現場把我救到阮外科，當時劉益民看到一群人打
      上來，他就跑上車，開車逃走：：」等情詳盡，與證人陳景銘、劉益民證述情
      節，亦屬相符。查被告既先受告訴人夥五、六人持棍棒毆打，自屬遭受對其權
      利現時不法之侵害，而當時被告之友人劉益民已先開車逃逸，被告在孤立無援
      情況下，又面對多人圍毆，當時告訴人等人又開車前來，被告想逃脫亦屬困難
      ，則在該種情況之下，其與告訴人扭打，應屬防衛其權利之正當行為，且觀告
      訴人所受之傷，亦僅為頭部多處瘀青、血腫及左膝部擦傷，足證被告之防衛行
      為，亦無過當，被告辯稱係屬正當防衛，洵堪採信。揆之前揭規定，其行為自
      屬不罰。
五、原審未予詳查，遽為被告論罪科刑之判決，即有未洽，被告上訴意旨，以其所為
    係屬正當防衛，應屬不罰，指摘原判決不當，為有理由，自應予撤銷改判，並為
    無罪之諭知。
據上論斷，應依刑事訴訟法第三百六十九條第一項前段、第三百六十四條、第三百零
一條第一項，判決如主文。
本案經檢察官陳新慶到庭執行職務。
中      華      民      國    九十一    年      一      月    三十一    日
                              臺灣高等法院高雄分院刑事第五庭
                                  審判長法官  吳水木
                                        法官  洪慶鐘
                                        法官  趙文淵
右正本證明與原本無異。
不得上訴。
                                      書記官  唐奇燕
中    華    民    國     九十一     年       二       月      六        日
                                                                        Ｆ
